# 有关以非货币性资产投资新设子公司的会计处理

提问人：又是一年春正好 时间：2016-11-07 15:24:30
母公司以非货币性资产新设子公司，母公司以非货币性资产的账面价值确认长投成本，子公司以非货币性资产的公允价值确认实收资本及资本公积。 在合并报表层面需要是将该非货币性资产调整恢复成原账面价值，这样在合并角度该资产的会计价值（原账面价值）与计税基础（公允价值, 子公司计税基础）存在差异，是否需要针对这个差异考虑递延所得税影响，合并当期编制分录：借：递延所得税资产（增值额*所得税税率） 贷：营业外收入。 在母公司单体报表层面，税法规定：以非货币性资产对外投资，在办理股权登记时应确认的非货币性资产转让所得，以公允价值扣除计税基础后的余额，计算确认非货币性资产转让所得，可自确认非货币性资产转让收入年度起不超过连续 5 个纳税年度的期间内，分期均匀计入相应年度的应纳税所得额，按规定计算缴纳企业所得税。这样母公司的长投的计税基础在 5 年内会慢慢调整并最终调整为以非货币性资产公允价税计量，与母公司的会计价值（非货币性资产投资时的账面原值）有差异，这样母公司每年缴企业所得率的时候，编制的会计分录是否为：借：递延所得税资产 贷：应交税费-所得税，该递延所得税资产在处置该子公司时结转，编制会计分录：借：所得税费用 贷：递延所得税资产。 我现在就碰到这种业务，以上是我对税法与会计法规的理解，想请教一下是否正确。

回答人：chenyiwei
1 、合并报表层面，就该内部交易确认递延所得税时，对应的报表项目应为“所得税费用——递延所得税费用”，不会是营业外收入。
2 、母公司在 5 年内每年缴纳企业所得税时，一方面根据当期应缴纳的税额确认当期所得税费用（借：所得税费用——当期所得税费用，贷：应交税费——企业所得税），另一方面确认计税基础逐年提升的递延所得税影响（借：递延所得税资产，贷：所得税费用——递延所得税费用），不是直接将应交税费和递延所得税资产对应。如果预计后续将有税率变动，或未来可能发生亏损而无足够多应纳税所得额，则这两个项目的发生额是不一样的。另外，如果母公司对该股权投资在可预见的未来无处置计划，则也不能确认递延所得税资产。
其他基本赞同你的理解。

提问人：zhs7403 时间：2016-11-07 22:16:10
陈老师，是否应该是借递延所得税负债？因为初始投资资产账面大于计税基础，每年交一部分，实际是转回原DTL?

回答人：chenyiwei
不是。初始投资成本＝投出资产账面价值，此时计税基础与账面价值一致，无暂时性差异，后来计税基础逐年增加。

提问人：yo11enjoy 时间：2016-11-07 22:40:13
我是菜鸟。问问楼主为什么以非货币性资产新设子公司合并报表层面需要将该非货币性资产调整恢复成原账面价值?

回答人：chenyiwei
合并报表层面的一体性原则。

提问人：又是一年春正好 时间：2016-11-08 09:03:26
陈老师，刚刚跟同事进行了讨论，她认为合并报表层面，初始确认递延所得税资产的同时，应当确认资本公积。想请教一下您对她这种做法的看法。

回答人：chenyiwei
母公司合并报表层面，该事项并非权益性交易。相应地递延所得税影响应计入损益。合并角度并不体现为资产调拨，因为资产调拨作为内部交易已被抵销。

提问人：又是一年春正好 时间：2016-11-08 11:05:22
在合并报表层面，非货币性资产调拨不因影响当期损益，但资产调拨确实导致该资产计税基础增加了，从而产生了递延所得税资产，所以这部分递延所得税资产的增加，是不是属于直接计入所有者权益的利得？

回答人：chenyiwei
不是。合并报表层面没有体现权益性交易，所以确认递延所得税资产的影响不能直接调整权益，只能计入损益。

提问人：fangdaojun 时间：2016-11-08 10:09:55
陈版，对于此会计处理有几点疑问：1.在合并报表层面，要将非货币性资产调整恢复为原账面价值，公允价值与账面价值差额的抵消应该在合并报表层面体现；2.但是根据税法规定依然是要交税的，因此造成了账面价值与计税基础的差异，需要确认递延所得税资产，但是我理解这部分纳税义务是发生在母公司，递延所得税资产应该是在母公司报表层面确认，而不是在合并报表层面确认。请陈版指点，谢谢。

回答人：chenyiwei
母公司个别报表层面是随着税款的逐年缴纳而形成该暂时性差异的，但如果在可预见的未来无处置股权计划，则不能确认递延所得税资产，因为可抵扣暂时性差异不能转回。如有股权处置计划且预计未来有足够应纳税所得，则在母公司个别报表层面可以逐年确认相应的递延所得税资产。

提问人：呼叫帮助 时间：2018-04-22 09:58:11
陈版，怎么理解您的回复“合并报表层面没有体现权益性交易”是什么意思？

回答人：chenyiwei
合并报表层面，资产的计税基础因内部调拨而增加，但该内部调拨并未增加或减少合并报表层面的股东权益。所以合并报表层面确认递延所得税资产的贷方科目不可能是权益，只能是所得税费用。